【裁判字號】    95,交抗,940
【裁判日期】    951205
【裁判案由】    違反道路交通管理處罰條例
【裁判全文】
臺灣高等法院交通事件裁定             95年度交抗字第940號
抗  告  人  甲○○
即受處分人
上列抗告人因違反道路交通管理處罰條例案件，不服臺灣臺北地
方法院，中華民國95年11月6日所為裁定（95年度交聲字第1045
號），提起抗告，本院裁定如下：
    主  文
抗告駁回。
    理  由
一、抗告意旨略以：「抗告人所為之聲明異議前經臺灣臺北地方
    法院95年度交聲字第1045號裁定駁回在案，其理由略以本件
    尚未經公路主管機關裁決，對之聲明異議不合法律上之程式
    ，應予駁回云云。抗告人茲對於本件違反道路交通管理處罰
    條例之事件，提出違反道路交通管理事件裁決書（北市裁二
    字第裁22AB0000000號）一紙，並更正為對於上開臺北市交
    通事件裁決所所為之處分聲明異議，請求予以撤銷。抗告人
    既已提出關於本件違反道路交通管理處罰條例之裁決書，並
    更正聲明異議之對象，並無不合法律上程式之情形，原裁定
    駁回之理由不復存在，請將原裁定撤銷，以維權益。除前揭
    之更正事項外，其他與本件有關之陳述及證據資料，皆援引
    聲明異議狀內所載」，另聲明異議之意旨略以：「台北市政
    府警察局交通警察大隊民國（下同）95年6月29日北市警交
    大字第AB0000000號舉發違反通知單所為之處分，應予以撤
    銷。異議人於95年5月18日18時46分駕駛車號IL4490客車，
    行駛於台北市○○○路、興安街口，被舉發有紅燈左轉之違
    規情事，依違反道路交通管理處罰條例第53條第1項之規定
    ，遭裁處新台幣2700元整之罰鍰。異議人對於上述處分前已
    向處分機關提出申訴聲明不服，並經台北市政府警察局松山
    分局95年7月4日北市警松分交字第09532246000號發函駁回
    在案。依前揭函文中之說明三、倘若臺端對本件違規內容填
    載認有不符事實或認舉發不當者，可依道路交通管理處罰條
    例第87條規定逕向管轄地方法院提出聲明異議…，以資救濟
    ，…」云云，並未告知救濟期間，依行政程序法第98條第3
    項規定：「處分機關未告知救濟期問或告知錯誤未為更正，
    致相對人或利害關係人遲誤者，如自處分書送達後一年內聲
    明不服時，視為於法定期間內所為」，故異議人自上開函文
    送達後一年內聲明不服時，視為於法定期間內所為，本件聲
    明異議之提起，並未逾越法定期間。異議人所駕駛車輛在事
    發地點之紅燈號誌顯示後，雖有逾越該處之停止線之情形，
    但異議人斯時亦已踩煞車，車輛停止於行人穿越道斑馬線處
    ，由第3秒5現場拍攝之照片所示車輛煞車燈亮起一事即可證
    明，再異議人駕車時之車上乘客陳思妤亦可出庭作證，於此
    併予聲請傳喚。綜上，足證異議人在事發地點當時乃因煞車
    不及致逾越停止線而停於該處，並未有紅燈號誌亮起仍強行
    左轉一事，原處分機關未詳查逕以行經有燈光號誌管制之交
    岔路口闖紅燈而予裁罰，顯非適法，請撤銷原處分」。
二、經查：
(一)、按違反道路交通管理處罰條例第12條至第68條之規定者，由
    公路主管機關設置交通裁決單位處罰；又該條例所定罰鍰之
    處罰，行為人接獲違反道路交通事件通知單後，應於15 日
    內，到達指定處所聽候裁決，道路交通管理處罰條例第8條
    第1項第1款、第2項前段及第9條第1項前段分別定有明文。
    另同條例第87條復規定：「受處分人不服第8條主管機關所
    為之處罰，得於接到裁決之翌日起20日內，向管轄地方法院
    聲明異議」，是受處分人得聲明異議之要件為「不服第8條
    主管機關所為之處罰」及「於接到裁決書之翌日起法定期間
    內提起」，其中第8條之主管機關，係指公路主管機關之裁
    決單位而言。次按道路交通案件處理辦法所稱之交通案件，
    係指違反道路交通管理處罰條例經公路主管機關或警察機關
    或其聯合設置之裁決機關處罰後，聲明異議之案件；交通法
    庭認為聲明異議不合法律上之程式者，應以裁定駁回之，道
    路交通案件處理辦法第2條第1款、第18條前段分別定有明文
    。準此，受處分人不服道路交通管理處罰條例第8條主管機
    關所為之處罰，須於接到裁決書後始得向法院聲明異議，未
    經裁決機關裁決之案件，即非道路交通案件處理辦法所稱之
    交通案件，不得逕予聲明異議，否則即難認其異議合於法律
    上之程式。
(二)、查抗告人甲○○於95年5月18日18時46分許，駕車號IL4490
    號自用小客車，經台北市○○○路、興安街口時，於紅燈亮
    起駛越停止線，經偵測電腦判讀闖紅燈而啟動拍照採證，員
    警乃以抗告人違反道路交通管理處罰條例第53條之規定逕行
    舉發，嗣經抗告人向舉發單位提出陳述，舉發單位於95年7
    月24日以北市警松分交字第09532246000號函覆抗告人後，
    抗告人不服，逕行向臺灣臺北地方法院提出異議等情，有台
    北市政府警察局松山分局95年7月24日北市警松分交字第095
    32246000號函及採證照片乙幀與聲明異議狀等附卷可稽，是
    抗告人就本件違反道路交通管理處罰條例事件，既尚未經公
    路主管機關裁決，抗告人對尚未裁決之交通事件逕向臺灣臺
    北地方法院院聲明異議，揆諸前揭說明，其異議自不合法律
    上之程式，且無從補正，應予駁回。
(三)、抗告意旨雖略以：「抗告人對於本件違反道路交通管理處罰
    條例之事件，提出違反道路交通管理事件裁決書（北市裁二
    字第裁22AB0000000號）一紙，並更正為對於上開臺北市交
    通事件裁決所所為之處分聲明異議，請求予以撤銷。抗告人
    既已提出關於本件違反道路交通管理處罰條例之裁決書，並
    更正聲明異議之對象，並無不合法律上程式之情形，原裁定
    駁回之理由不復存在，請將原裁定撤銷」等語，然依據抗告
    人於原審之聲明異議狀係記載請求：「台北市政府警察局交
    通警察大隊95年6月29日北市警交大字第AB0000000號舉發通
    知單所為之處分，應予以撤銷」，並非對裁決機關之裁決書
    聲明異議，且台北市交通裁決所對於上開違規事實並未作出
    任何處罰裁決，抗告人自無從對不存在之裁決聲明異議，況
    抗告人之聲明異議狀係逕送原審法院，亦有所未合，又臺北
    市政府警察局交通警察大隊之舉發通知單並非裁決機關之裁
    決書，抗告人即尚未具有受處分人身分，其既非針對裁決聲
    明異議，其聲明異議自不合法律上之程式，且無從補正。則
    原審法院以本件既尚未經主管機關裁決，抗告人自無從對之
    聲明異議，其聲明異議不合法律上程式，依據道路交通案件
    處理辦法第18條前段，裁定異議駁回，經核於法並無不合。
    縱抗告人嗣後接獲裁決機關即台北市交通事件裁決所95年11
    月20日之北市裁二字第裁22AB0000000號裁決書，然其法定
    之聲明異議程序，仍應向原審法院對該裁決書聲明異議，而
    非就原審之本件裁定抗告，且其要求更正並無法律依據，是
    其抗告為無理由，應予以駁回。
三、據上論結，應依道路交通案件處理辦法第26條，刑事訴訟法
    第412條，裁定如主文。
中    華    民    國    95    年    12   月     5     日
                  交通法庭審判長法  官   蔡永昌
                                法  官   陳榮和
                                法  官   施俊堯
以上正本證明與原本無異。
不得再抗告。
                                書記官   陳彥蕖
中    華    民    國    95    年    12    月    5     日


司法院資訊處製作；財團法人民間司法改革基金會備份。
